【裁判字號】    99,上訴,1365
【裁判日期】    990825
【裁判案由】    毒品危害防制條例
【裁判全文】
臺灣高等法院臺中分院刑事判決        99年度上訴字第1365號
上  訴  人
即  被  告  甲○○
上列上訴人因毒品危害防制條例案件，不服臺灣苗栗地方法院99
年度訴字第270號中華民國99年5月13日第一審判決（起訴案號
：臺灣苗栗地方法院檢察署99年度毒偵字第326號），提起上訴
，本院判決如下：
    主    文
上訴駁回。
    犯罪事實
一、甲○○前於民國（下同）八十七年間因違反麻醉藥品管理條
    例、妨害自由、竊盜等案件，經法院判處應執行有期徒刑八
    年六月確定，嗣於九十年十二月二十七日假釋交付保護管束
    ，因其於假釋期間再犯罪，經撤銷假釋執行殘刑三年三月六
    日，嗣依中華民國九十六年罪犯減刑條例減刑為應執行有期
    徒刑六年八月六日，甫於九十六年七月十六日因縮短刑期執
    行完畢，且曾於九十四年因施用毒品經送觀察勒戒，於九十
    四年六月二十九日因無繼續施用毒品傾向出所，於出所後之
    五年之內再因施用毒品經本院以九十八年上易字第一二０五
    號判處有期徒刑三月確定，詎甲○○仍不知悔改，復基於施
    用第一級毒品海洛因之犯意，於民國九十八年六月二十三日
    凌晨四時許，在其當時所租賃而位於苗栗縣苗栗市○○路五
    八二號一０二號房內，以針筒注射方式，施用第一級毒品海
    洛因一次。且於九十八年六月二十四日二十二時許為警採尿
    回溯九十六小時內之某時，在不詳地點，以不詳方式，施用
    第二級毒品甲基安非他命一次，嗣於九十八年六月二十四日
    二十一時二十分許，經甲○○之同意執行搜索，當場扣得注
    射針筒一支，並經其同意採集尿液後送驗，檢驗結果呈現可
    待因、嗎啡、甲基安非他命陽性反應，而查悉上情。
二、案經苗栗縣警察局苗栗分局報告臺灣苗栗地方法院檢察署檢
    察官偵查後起訴。
    理   由
一、訊據上訴人即被告甲○○（以下均稱被告）對於其曾於上開
    時地施用第一級毒品犯行坦承不諱，惟矢口否認有施用第二
    級毒品犯行，辯稱：伊是因為藥頭拿裝過甲基安非他命之塑
    膠袋來裝海洛因，以致於伊施用第一級毒品時，不小心亦同
    時施用到第二級毒品云云。然依藥理作用分類海洛因係中樞
    神經抑制劑，甲基安非他命毒品係中樞神經興奮劑，二者藥
    理作用機轉不同，鮮少有同時施用二級毒品之情形，而甲基
    安非他命多以鹽酸鹽或硫酸鹽形式存在，形成白色，微帶苦
    味之結晶粉末或似冰糖之片狀結晶，固可以口服、鼻吸、煙
    吸或注射等方式施用，惟實際上鮮少有人係以注射方式施用
    甲基安非他命，再衡諸被告曾於九十八年二月八日以吸食器
    燒烤再以鼻吸食燒烤所產生之煙氣之方式施用第二級毒品，
    經本院判處有期徒刑三月確定，有上開前案紀錄表附卷可憑
    ，應無可能在短期內改變其施用甲基安非他命之習慣，而以
    少量甲基安非他命摻入海洛因加水稀釋再置入注射針筒注射
    之方式施用毒品，況塑膠分裝袋價值不高，而第一、二級毒
    品均價高量微，且容易因潮溼而喪失效用，藥頭豈有可能大
    費週章地將裝有甲基安非他命之分裝袋清洗後再烘乾，然後
    再裝入海洛因販賣予他人？是被告上開所辯顯係為圖減輕刑
    責之詞，核與常情不符，不足採信。再依JonathanM.等人20
    02年文獻報導，以五名測試者，於四週內分四次使用，每次
    施用甲基安非他命20mg劑量後，收集其尿液並以250ng/ml
    為閥值時，其最長檢出時間為五十六至九十六小時，有行政
    院衛生署管制藥品管理局九十三年七月二十二日管檢字第
    0930006615號函可參，被告於九十八年六月二十四日二十二
    時經警採尿檢驗結果，呈嗎啡、可待因、甲基安非他命陽性
    反應，有苗栗縣警察局苗栗分局毒品犯罪嫌疑人尿液採驗作
    業管制紀錄表、中山醫學大學附設醫院檢驗科藥物檢測中心
    九十八年七月九日出具之尿液檢驗報告1紙（見九十九年毒
    偵字第三二六號卷第十七至十八頁）、苗栗縣警察局苗栗分
    局毒品犯罪嫌疑人尿液採驗作業管制紀錄1紙附卷可憑，此
    外復經搜索扣得注射針筒一支可稽，被告施用第一、二級毒
    品之事證明確，被告施用第一級及第二級毒品之犯行，洵堪
    認定，應予依法論科。
二、按毒品危害防制條例於民國九十二年七月九日修正公布，自
    九十三年一月九日施行，其中第二十條、第二十三條將施用
    毒品之刑事處遇程序，區分為「初犯」及「五年內再犯」、
    「五年後再犯」。依其立法理由之說明：「初犯」，經觀察
    、勒戒或強制戒治後，應為不起訴處分或不付審理之裁定；
    經觀察、勒戒或強制戒治執行完畢釋放後，「五年內再犯」
    者，因其再犯率甚高，原實施之觀察、勒戒及強制戒治既已
    無法收其實效，爰依法追訴或裁定交付審理。至於經觀察、
    勒戒或強制戒治執行完畢釋放後，「五年後再犯」者，前所
    實施之觀察、勒戒或強制戒治已足以遮斷其施用毒品之毒癮
    ，為期自新及協助其斷除毒癮，仍適用「初犯」規定，先經
    觀察、勒戒或強制戒治之程序。從而依修正後之規定，僅限
    於「初犯」及「五年後再犯」二種情形，始應先經觀察、勒
    戒或強制戒治程序。倘被告於五年內已再犯，經依法追訴處
    罰，縱其第三次（或第三次以上）再度施用毒品之時間，在
    初犯經觀察、勒戒或強制戒治執行完畢釋放五年以後，已不
    合於「五年後再犯」之規定，且因已於「五年內再犯」，顯
    見其再犯率甚高，原實施觀察、勒戒或強制戒治，已無法收
    其實效，即應依該條例第十條處罰，被告於受觀察勒戒執行
    完畢後之五年之內，再因施用毒品經判處有期徒刑三月確定
    ，有台灣高等法院被告前案紀錄表一紙附卷可憑，其於受觀
    察勒戒完畢後之五年內有再犯情形，依法應論罪科刑。
三、核被告所為，係犯毒品危害防制條例第十條第一項之施用第
    一級毒品罪、同條第二項施用第二級毒品罪，其因施用第一
    級毒品及第二級毒品而持有第一、二級毒品，為施用毒品之
    高度行為所吸收，均不另論罪。次查被告前於八十七年間因
    違反麻醉藥品管理條例、妨害自由、竊盜等案件，經法院判
    處應執行有期徒刑八年六月確定，嗣於九十年十二月二十七
    日假釋交付保護管束，因其於假釋期間再犯罪，經撤銷假釋
    執行殘刑三年三月六日，嗣依中華民國九十六年罪犯減刑條
    例減刑為應執行有期徒刑六年八月六日，甫於九十六年七月
    十六日因縮短刑期執行完畢，有台灣高等法院被告前案紀錄
    表一份在卷可憑，其於有期徒刑執行完畢後之五年內再犯本
    件有期徒刑以上之罪，均為累犯，依法均加重其刑。被告所
    犯上開二罪犯意各別，罪名亦殊，應分論併罰。
四、原審法院因認被告之罪證明確，適用毒品危害防制條例第十
    條第一項、第二項，刑法第十一條前段、第四十七條第一項
    、第三十八條第一項第二款、第五十一條第五款，並審酌被
    告有上開觀察勒戒之前科紀錄，且有施用毒品經判刑之紀錄
    ，仍施用毒品不輟，惟其已坦承施用毒品，態度尚稱良好等
    一切情狀，而各判處有期徒刑七月、六月，定應執行刑為有
    期徒刑十一月，並諭知扣案之注射針筒一支沒收，以示懲儆
    。核其認事用法均無違誤，量刑亦屬妥適，應予維持。被告
    上訴未提出任何有利之事證，其上訴為無理由，應予駁回。
本案經檢察官乙○○到庭執行職務。
中    華    民    國    99    年    8    月    25     日
            刑事第六庭    審判長法  官  李  文  雄
                                法  官  林  靜  芬
                                法  官  陳  如  玲
以上正本證明與原本無異。
如不服本判決應於收受送達後10日內向本院提出上訴書狀，其未
敘述上訴理由者，並得於提起上訴後10日內向本院補提理由書（
均須按他造當事人之人數附繕本）「切勿逕送上級法院」。
                                書記官  陳  信  和
中    華    民    國    99    年    8     月    26    日

司法院資訊處製作；財團法人民間司法改革基金會備份。
